臺灣桃園地方法院刑事裁定　　　　　　 110年度聲字第3075號
聲　請　人　臺灣桃園地方檢察署檢察官
受　刑　人　鄭暐霖


上列聲請人因受刑人數罪併罰有二裁判以上，聲請定其應執行之
刑（110年度執聲字第1963號），本院裁定如下：
    主  文
鄭暐霖如附表所示之罪，應執行拘役一百二十日，如易科罰金，
以新臺幣壹仟元折算壹日。
    理  由
一、法律之解釋及適用：
    ㈠裁判確定前犯數罪者，併合處罰之；數罪併罰，有二裁判
      以上者，依刑法第51條之規定，定其應執行之刑；數罪併
      罰，宣告多數拘役者，比照前款定其刑期，但不得逾120
      日，刑法第50條第1 項前段、第53條、第51條第6 款分別
      定有明文。
    ㈡二裁判以上數罪，縱其中一部分已執行完畢，如該數罪尚
      未全部執行完畢，因與刑法第54條及司法院院字第1304號
      解釋所謂僅餘一罪之情形有別，自仍應依刑法第53條之規
      定，定其應執行之刑。再者，一裁判宣告數罪之刑，雖曾
      經定其執行刑，但如再與其他裁判宣告之刑定其執行刑時
      ，前定之執行刑當然失效。又鑒於數罪併罰之定應執行之
      刑，係出於刑罰經濟與責罰相當之考量，本含有恤刑之性
      質，故於分屬不同案件之數罪併罰有應更定執行刑者，本
      於同為定刑裁定應為相同處理之原則，法院於裁定定應執
      行之刑時，自仍應有「不利益變更禁止原則」法理之考量
      ；亦即，另定之執行刑，其裁量所定之刑期，不得較重於
      前定之執行刑加計後裁判宣告之刑之總和，此為定應執行
      刑有關法律秩序理念及法律目的之內部界限。
    ㈢最高法院110 年度台抗大字第489 號裁定之主文明示：「
      已經裁判定應執行刑確定之各罪，如再就其各罪之全部或
      部分重複定應執行刑，均屬違反一事不再理原則，不以定
      刑之各罪範圍全部相同者為限。」，其理由略以，①定應
      執行刑案件有一事不再理原則之適用；②被告所犯數罪有
      二裁判以上時，其所犯各罪是否合於數罪併罰規定，應以
      各裁判中最初判決確定者為基準，凡在該裁判確定前所犯
      之各罪，均應依刑法第50條、第51條規定，定其應執行之
      刑。數罪併罰案件之實體裁判確定後，即生實質之確定力
      ，除因增加經另案判決確定合於數罪併罰之其他犯罪，或
      原定應執行刑之數罪中有部分犯罪，因非常上訴、再審程
      序而經撤銷改判，或有赦免、減刑等情形，致原裁判定刑
      之基礎已經變動，或其他客觀上有責罰顯不相當之特殊情
      形，為維護極重要之公共利益，而有另定應執行刑之必要
      者外，法院應受原確定裁定實質確定力之拘束；③已經定
      應執行刑確定之各罪，除上開例外情形外，法院再就該各
      罪之全部或部分重複定其應執行刑，前、後二裁定對於同
      一宣告刑重複定刑，行為人顯有因同一行為遭受雙重處罰
      之危險，自均屬違反一事不再理原則，不以定刑之各罪範
      圍全部相同者為限；定應執行刑，不僅攸關國家刑罰權之
      行使，於受刑人之權益亦有重大影響，除顯無必要或有急
      迫情形外，法院於裁定前，允宜予受刑人以言詞、書面或
      其他適當方式陳述意見之機會，程序保障更加周全。故就
      其主文而言，上開②仍對之設有可再定應執行刑之例外情
      形。
二、經查：
    ㈠受刑人鄭暐霖因犯檢察官聲請書所附定應執行刑案件一覽
      表（於本件援用為附表）所示之罪，先後經判處如附表所
      示之刑，均分別確定在案，而為裁判確定前犯數罪，且本
      院為犯罪事實最後裁判之法院。
    ㈡附表編號1 之罪刑，雖已執行完畢，但仍得再與尚未執行
      完畢之附表編號2 之罪刑，合而定其應執行之刑。
    ㈢附表編號2 之確定判決雖已對該編號之2 罪定應執行刑，
      仍得再與附表編號1 之罪刑定應執行刑，原應執行刑則當
      然失效。且此屬在附表編號2 所定之應執行刑再「增加經
      另案判決確定合於數罪併罰之其他犯罪」（即附表編號1
      之罪刑），並有定應執行刑之必要，應符合上開最高法院
      見解所闡釋之例外情形，是本件仍得再定應執行刑。
    ㈣從而，檢察官就受刑人所犯上開各罪，聲請定其應執行之
      刑，經本院核閱卷附各該裁判書等文件，認有理由，應予
      准許。
    ㈤法院對案件於程序、實體各面向之權益，應權衡、折衷、
      兼顧，無由偏執一端。在程序面，除給予被告、受刑人陳
      述意見機會之保障以外，妥速作成裁判，也是重要之程序
      利益，此觀刑事妥速審判法之各該規定即明。另外，要每
      個案件都處理得又快又好，就必須犧牲法官及配合同仁的
      健康及生活，但如此犧牲就算是達到夜以繼日拼命工作之
      程度，大約只是換來鄉民各種笑罵並嘲諷司法信任度低落
      而已，法官之名聲、薪水、尊嚴並不會因此有絲毫之增加
      ，所以本院認為，在上班及加班時間認真處理案件，就是
      法院負擔之極限。再考慮到本院每月刑事案件之數量，總
      穩居全國第一，為本院長期辦案於職權所詳知之事，定執
      行刑案件在實務上又是列屬最速件，所以在力能負擔之前
      提下，妥速作成裁判之程序利益較高，給予受刑人陳述意
      見機會的程序利益，原則上應稍為退讓（仍應有例外情形
      ，如定刑結果對受刑人之影響是多年之有期徒刑）。準此
      ，因附表所示之各罪之宣告刑均屬拘役，定應執行刑之結
      果，對受刑人之影響較輕，本院認給予其陳述意見機會的
      程序，為顯無必要，故逕就本件為裁判。
    ㈥審酌受刑人所犯上開各罪之犯罪類型不同、犯罪之間隔及
      原因（連續闖紅燈為警攔查後，拒絕酒測並毆打、辱罵執
      勤中之員警，而妨害公務；夥同他人闖入被害人店面，傷
      害被害人又錄影，嗣並到該店砸損多輛汽車，足見其法敵
      對意識較高），基於其責任非難程度、人格特性與矯正效
      益等情，在定刑之內部界限內，定其應執行之刑如主文所
      示，並諭知易科罰金之折算標準。
三、依刑事訴訟法第477 條第1 項，裁定如主文。
中    華    民    國   110    年    9     月    27    日
                  刑事第十庭    法  官  徐漢堂
以上正本證明與原本無異。
如不服本裁定，應於裁定送達後5 日內向本院提出抗告狀。
                                書記官  侯儀偵
中    華    民    國   110    年    9     月    27    日